臺灣高等法院高雄分院刑事判決
111年度交上訴字第98號
上  訴  人  臺灣高雄地方檢察署檢察官
被      告  袁榮華



上列上訴人因被告過失致死案件，不服臺灣高雄地方法院111年
度審交訴字第84號，中華民國111年7月7日第一審判決（起訴案
號：臺灣高雄地方檢察署110年度偵字第25968號），提起上訴，
本院判決如下：
    主  文
上訴駁回。
    事  實
一、袁榮華考領有普通小型車駕駛執照，於民國110年10月19日
    上午6時25分許，駕駛車號0000-00號自用小客車，沿高雄市
    鳳山區五甲一路快車道由西向東，行經五甲一路與鳳農市場
    出口之交岔路口時，本應注意車前狀況，並應注意道路速限
    為時速50公里，不得超速行駛，且依當時駕駛環境：天候晴
    、日間自然光線、柏油路面乾燥、無缺陷亦無障礙物，在客
    觀上又無不能注意車前狀況或遵照速限行駛之特殊情形，卻
    疏未注意，而貿然以時速58公里超速行駛；適有蔡陳麗雪無
    機車駕照騎乘車號000-000號普通重型機車，從鳳農市場出
    口處由南向北欲穿越五甲一路，亦未注意遵守交通號誌，貿
    然闖紅燈而通行上述路口，袁榮華因未注意車前狀況，並超
    速行駛，以致發現蔡陳麗雪所騎乘機車從鳳農市場出口處闖
    紅燈進入路口行駛至被告車前時，已反應不及，兩車因而發
    生碰撞，導致蔡陳麗雪人車倒地，經送往國軍高雄總醫院急
    救，仍於同日上午7時29分許，因車禍所造成低血容積性休
    克及多重性外傷而不治死亡。袁榮華於肇事後親自報案並告
    知姓名，待員警到場後，向警方承認其為肇事者，自首而接
    受裁判。
二、案經高雄市政府警察局鳳山分局報告臺灣高雄地方檢察署
　　檢察官偵查起訴。
    理  由
一、適用程序及證據能力：
    被告袁榮華（下稱被告）於本院審理中，已先就被訴事實為
    有罪之陳述，爰依刑事訴訟法第273條之1第1項規定，適用
    簡式審判程序。又依同法第273條之2規定，簡式審判程序之
    證據調查，不受傳聞證據排除之限制，均得作為證據使用。
二、認定事實所憑證據及理由：
　㈠前述犯罪事實，已經被告於本院審理時坦白承認（本院111年
    度交上訴字第98號卷【下稱本院卷】第48、66、71至72頁）
    ，核與證人蔡連財（即被害人蔡陳麗雪之配偶）於警詢及偵
    查中所述大致相符（高雄市政府警察局高市警鳳分偵字第11
    074805500號卷【下稱警卷】第4至5頁、高雄地檢署
　　110年度相字第1133號卷【下稱相卷】第113頁），並有道路
    交通事故現場圖、調查報告表、談話紀錄、現場照片、路口
    監視錄影器影像截圖、被告車上裝置行車紀錄器（經扣案）
    影像截圖及檢察官勘驗筆錄、檢察官相驗屍體證明書、警員
    職務報告及上述行車紀錄器（具有GPS測速功能）操作畫面
    截圖（顯示時速58公里）可為佐證（警卷第14至22、24至48
    頁；相卷第117頁；高雄地檢署110年度偵字第25968號卷【
    下稱偵卷】第25至43頁），足認被告自白應與事實相符，而
    堪採信。
  ㈡「汽車行駛時，駕駛人應注意車前狀況，並隨時採取必要之
    安全措施」、「行車速度依速限標誌或標線之規定，無速限
    標誌或標線者，行車時速不得超過50公里」，道路交通安全
    規則第93條第1項第1款前段、第94條第3項分別定有明文。
    被告考領有普通小型車駕駛執照（相卷第45頁），對於上述
    交通規則自屬知悉並應注意遵守。而當時駕駛環境：天候晴
    、日間自然光線、柏油路面乾燥、無缺陷亦無障礙物，亦有
    上述道路交通事故調查報告表及現場照片為證，客觀上並無
    不能注意之情事。被告駕車行經上述路口時，卻疏未注意遵
    守上述交通規則，貿然以時速58公里超速行駛，並因超速及
    未注意車前狀況，以致發現被害人所騎乘機車從鳳農市場出
    口處闖紅燈進入路口而行駛至被告車前時，已反應不及，兩
    車因而發生碰撞，造成被害人之人車倒地，因低血容積性休
    克及多重性外傷不治死亡。被告上述駕駛行為顯有過失，且
    其過失行為與被害人死亡結果之間，具有相當因果關係。
　㈢本案經送高雄市政府交通局車輛行車事故鑑定委員會鑑定，
    鑑定意見認為「⒈蔡陳麗雪（被害人）闖紅燈，為肇事主因
    （無照駕駛僅屬違規行為）」、「⒉袁榮華（被告）超速，
    為肇事次因」（偵卷第51至52頁），亦與本院為相同認定。
    被告既然有「肇事次因」之過失駕駛行為，對於被害人死亡
    結果，自應負過失致死之刑責；被害人闖紅燈雖與有過失，
    則屬對被告量刑時應審酌之從輕因素。
　㈣綜上所述，本案事證已臻明確，被告過失犯行已堪認定，應
    依法論罪科刑。
三、論罪及自首減輕：
  ㈠核被告所為，觸犯刑法第276條之過失致人於死罪。
  ㈡被告肇事後親自報案並告知姓名，待警方到場時向員警承認
    為肇事者，此經被告於警詢中供述明確，並有「高雄市政府
    警察局道路交通事故肇事人自首情形紀錄表」為憑（警卷第
    3、12頁），已符合自首要件，依刑法第62條前段規定減輕
    其刑。
四、對於上訴之論斷（駁回上訴之理由）：
　㈠檢察官上訴理由略以：被告迄今仍未與被害人家屬達成民事
    調解，犯後態度顯然不佳，原審僅判處有期徒刑6月，量刑
    明顯過輕等語，並明示僅就原判決之刑，為一部上訴（本院
    卷第47頁），本院自應就經上訴部分調查之（刑事訴訟法第
    348條第3項、第366條）。
　㈡本院認應駁回上訴之理由：
　⒈原審因認被告犯過失致死罪，事證明確，依刑法第62條前段
    自首之規定減輕後，經審酌「被告駕駛自用小客車行經上述
    路口，本應注意遵守交通規則，以維護自身及其他使用道路
    之人、車安全，卻疏未注意遵守速限而超速行駛，復未注意
    車前狀況，而與被害人所騎乘闖紅燈之機車發生碰撞，造成
    被害人死亡，其過失之駕駛行為，自屬可議。被告先前曾有
    過失傷害之素行，亦有臺灣高等法院被告前案紀錄表可查。
    惟考量被告已坦承犯行，對本件車禍應負責任為肇事次因，
    超速約8公里之過失程度，兼衡被告於警詢自述之智識程度
    、家庭經濟狀況，及檢察官當庭請求從重量刑之意見」等各
    項情狀後，而量處有期徒刑6月，並諭知以1千元折算1日易
    科罰金之折算標準。原判決已具體審酌刑法第57條所列之事
    項，其判決理由雖漏未記載依刑法第41條第1項前段規定諭
    知易科罰金折算標準之意旨，但主文既已明載「如易科罰金
    ，以新臺幣壹仟元折算壹日」，而不影響全案情節與判決本
    旨，應屬無害瑕疵，尚不構成撤銷理由。　　
  ⒉被告雖未能與被害人家屬達成民事調解或和解，然而被害人
    之配偶蔡連財提起刑事附帶民事訴訟（下稱附民），經本院
    移付調解結果略以：「原告蔡連財一人提起附民，請求被告
    給付新臺幣（下同）180萬餘元。而被告訴訟代理人表示『被
    害人之繼承人除了原告蔡連財以外，另有子女共5人，各人
    獲得強制險理賠每人33萬餘元（合計200萬元），如依原告
    所主張之金額，以被害人闖紅燈致生本件車禍，依過失相抵
    原則，應由被害人負擔70％、被告負擔30％之比例計算為合理
    。依原告主張之金額，扣除強制險已經理賠部分，及被害人
    應自負70％責任比例之金額後，被告僅應再給付原告10餘萬
    元』；原告訴訟代理人則表示『被告應再給付原告60萬元以上
    』，且尚有原告其餘5名子女之請求權問題，雙方差距仍大，
    調解不成立」（本院111年度交附民字第43號卷第25頁）；
    被告則供稱其學歷為國中畢業，目前職業為工地工人，月薪
    還不到3萬元，已盡最大能力願意再賠償20萬元，但對方還
    是要求再賠償67萬元，最後仍調解不成，我也很抱歉等語（
    本院卷第60、72、73頁），足見本件乃因雙方認知之賠償金
    額差距過大，又為被告之經濟能力所不及，以致未能成立民
    事調解，尚非被告毫無任何賠償誠意。而被告於本件肇事後
    ，立即親自報案並告知姓名，待警方到場時向員警承認為肇
    事者，且從警詢、偵查、原審乃至本院審理中，始終自白認
    罪，未曾逃避應負刑責，已如前述，雖未能與被害人家屬成
    立民事調解，但經整體觀察，犯後態度應屬尚可，不能僅以
    被告未能成立調解，而無視其事後隨即報警自首並始終坦認
    犯行，願意擔負刑責之犯後態度，而謂其「犯後態度顯然不
    佳」。
　⒊又依路口監視錄影器及被告車上行車紀錄器影像，被告行駛
    在快車道上，於綠燈時直行進入路口之際，被害人騎乘機車
    突然從右方闖紅燈行駛至被告面前，被告雖因超速及未注意
    車前狀況，以致反應不應而撞上機車，然而被告在速限50公
    里之道路上，以時速58公里行駛，超過速限僅8公里，並非
    高速行駛，違規情節並非重大；相較於被害人無機車駕照仍
    騎乘機車，未注意左右來車而擅闖紅燈欲通過路口，因而與
    快車道直行之自小客車發生碰撞，被告過失程度相對輕微，
    肇事責任比例甚低，量刑時必須列為重要之從輕因素，而為
    量處輕度刑之主要考量，其重要性更遠大於未與被害人家屬
    成立民事調解之從重因素。
　⒋綜上所述，原審既已具體審酌刑法第57條所列事項，而被告
    未與被害人家屬達成民事調解，乃因雙方所認知賠償金額之
    差距過大，又為被告經濟能力所不及，經與被告肇事後立即
    親自報案並告知姓名，待警方到場時向員警承認為肇事者而
    自首，並始終自白認罪，願意擔負刑責之態度為整體觀察，
    應認犯後態度尚可，而非明顯不佳；另審酌被告行駛快車道
    於綠燈時直行進入路口，超過速限僅8公里，而被害人無照
    騎乘機車，未注意左右來車即擅闖紅燈突然駛至被告車前，
    因而發生碰撞，被告過失程度及肇事責任比例相對甚低，應
    作為量處輕度刑之主要因素，其重要性更遠大於未與被害人
    家屬成立民事調解之從重因素。經綜合考量上述量刑因素，
    原審量處被告有期徒刑6月，應屬允當，尚無上訴意旨所指
    「量刑明顯過輕」之不當。　　
　⒌原判決之認事用法，既無違誤之處，而本院經綜合考量上述
    各項量刑因素後，認為原審所量處之刑度，應屬適當，而未
    過輕，應予維持。檢察官循被害人家屬之請求，以原審量刑
    明顯過輕為由，提起上訴，指摘原判決不當，經核其上訴為
    無理由，應予駁回。
五、據上論結，應依刑事訴訟法第368條，判決如主文。
本案經檢察官余彬誠提起公訴，檢察官范文欽提起上訴，檢察官
張益昌到庭執行職務。
中　　華　　民　　國　　111 　年　　11　　月　　10　　日
                      刑事第八庭審判長法  官  陳中和
　　　　　　　　　　　　　　　　　　　法  官  任森銓
　　　　　　　　　　　　　　　　　　　法  官  林柏壽
以上正本證明與原本無異。
如不服本判決應於收受本判決後20日內向本院提出上訴書狀，其
未敘述上訴理由者，並得於提起上訴後20日內向本院補提理由書
狀（均須按他造當事人之人數附繕本）「切勿逕送上級法院」。
中　　華　　民　　國　　111 　年　　11　　月　　10　　日
                                      書記官  陳雅芳
 
附錄論罪科刑法條：
刑法第276條
因過失致人於死者，處5年以下有期徒刑、拘役或50萬元以下罰
金。